【裁判字號】    99,審訴,2694
【裁判日期】    990923
【裁判案由】    毒品危害防制條例
【裁判全文】
臺灣高雄地方法院刑事判決            99年度審訴字第2694號
公  訴  人  臺灣高雄地方法院檢察署檢察官
被      告  甲○○
上列被告因毒品危害防制條例案件，經檢察官提起公訴（99年度
毒偵字第3683號、第3818號），被告於準備程序進行中就被訴事
實為有罪之陳述，經本院告知簡式審判程序之旨，並聽取被告與
公訴人之意見後，裁定依簡式審判程序審理，判決如下：
    主  文
甲○○施用第一級毒品，累犯，處有期徒刑捌月，扣案未使用之
針筒參支均沒收；又施用第二級毒品，累犯，處有期徒刑伍月。
應執行有期徒刑壹年，扣案未使用之針筒參支均沒收。
    事  實
一、甲○○前因施用毒品案件，經臺灣屏東地方法院以90年度毒
    聲字第1863號裁定送觀察、勒戒後，復經同院以90年度毒聲
    字第2172號裁定送強制戒治，於民國92年1 月26日執行完畢
    ，並經臺灣屏東地方法院檢察署檢察官以92年度戒毒偵字第
    21號為不起訴處分確定。甲○○又於94年及95年間復因施用
    毒品及竊盜案件，經法院判處有期徒刑10月、5 月及5 月，
    應執行有期徒刑1 年6 月；95年間再因施用毒品案件及竊盜
    案件，經法院判處有期徒刑1 年、6 月及6 月，應執行有期
    徒刑1 年10月，上開案件減刑後分別定應執行有期徒刑9 月
    、11月確定並接續執行，於97年5 月26日縮短刑期假釋出監
    ，而於97年6 月1 日假釋期滿未經撤銷視為執行完畢；又於
    97年間因竊盜案件，經法院判處有期徒刑3 月確定，甫於98
    年5 月22日縮刑期滿執行完畢。詎甲○○猶不知悔改，復基
    於施用第二級毒品之犯意，於99年5 月16日某時，在其高雄
    市○○區○○路之租屋處，以玻璃球燒烤吸食煙霧之方式，
    施用第二級毒品甲基安非他命1 次；另基於施用第一級毒品
    之犯意，於99年5 月19日上午6 時許，在高雄市楠梓區○○
    ○道路上，以針筒注射靜脈之方式施用第一級毒品海洛因1
    次。嗣於99年5 月19日下午1 時40分許，在高雄縣田寮鄉○
    ○村○○路101 之1 號前，因另涉竊盜案件為警查獲，並扣
    得未使用過注射針筒3 支，經徵得甲○○同意採集其尿液送
    驗，結果呈甲基安非他命、可待因、嗎啡陽性反應。
二、案經高雄縣政府警察局湖內分局報告臺灣高雄地方法院檢察
    署檢察官偵查起訴。
    理  由
一、本件被告甲○○所犯係死刑、無期徒刑、最輕本刑為3 年以
    上有期徒刑以外之罪，其於準備程序進行中，就被訴事實為
    有罪之陳述，經受命法官告知簡式審判程序之旨，並聽取當
    事人之意見後，本院合議庭認無不得或不宜改依簡式審判程
    序進行之情形，爰依刑事訴訟法第273 條之1 第1 項規定，
    裁定本件由受命法官獨任進行簡式審判程序。又本件卷內之
    證據資料，依同法第273 條之2 規定，不受同法第159 條第
    1 項關於傳聞法則規定之限制，依法均有證據能力，合先敘
    明。
二、上揭事實，業據被告於本院審理中坦承不諱，並有台灣檢驗
    科技股份有限公司99年6 月2 日出具之濫用藥物檢驗報告（
    檢體編號：99104 ）影本及高雄縣政府警察局湖內分局煙毒
    、麻藥案件嫌犯代號與真實姓名對照表（代號：湖警99104
    號）各1 紙，及扣案未使用之注射針筒3 支在卷可稽，足認
    被告前開任意性之自白與事實相符，得作為被告有罪之證據
    。又被告曾受如事實欄所載之觀察、勒戒及強制戒治處分執
    行完畢後5 年內，再犯施用毒品罪而經依法追訴處罰完畢等
    事實，亦有卷附本院院內索引卡紀錄表、臺灣高等法院被告
    前案紀錄表各1 份在卷可按。按毒品危害防制條例第20條、
    第23條於93年1 月9 日修正施行後，將施用毒品之刑事處遇
    程序，區分為「初犯」及「五年內再犯」、「五年後再犯」
    3 種，其立法理由謂：「初犯」經觀察、勒戒或強制戒治執
    行完畢釋放後，「五年內再犯」者，因其再犯率甚高，原實
    施之觀察、勒戒及強制戒治既已無法收其實效，爰依法追訴
    或裁定交付審理。至於經觀察、勒戒或強制戒治執行完畢釋
    放後，「五年後再犯」者，前所實施之觀察、勒戒或強制戒
    治已足以遮斷其施用毒品之毒癮，為期自新及協助其斷除毒
    癮，仍適用「初犯」規定，先經觀察、勒戒或強制戒治之程
    序。從而依修正後之規定，僅限於「初犯」及「五年後再犯
    」二種情形，始應先經觀察、勒戒或強制戒治程序。倘被告
    於5 年內已再犯，經依法追訴處罰，縱其第3 次再度施用毒
    品之時間，在初犯經觀察、勒戒或強制戒治執行完畢釋放5
    年以後，已不合於「五年後再犯」之規定，且因已於「五年
    內再犯」，顯見其再犯率甚高，原實施觀察、勒戒或強制戒
    治，已無法收其實效，即應依該條例第10條處罰（最高法院
    95年第7 次刑事庭會議決議參照）。從而，被告於前開初犯
    觀察、勒戒及強制戒治處分執行完畢釋放後「五年內再犯」
    施用毒品罪，並經依法追訴處罰執行完畢，而本件被告再度
    施用毒品犯行，已不合於「五年後再犯」之規定，揆諸前揭
    說明即應依毒品危害防制條例第10條加以處罰。職是，本件
    事證明確，被告犯行洵堪認定，應依法論科。
三、核被告所為，係犯毒品危害防制條例第10條第1 項之施用第
    一級毒品罪、同條例第10條第2 項之施用第二級毒品罪。被
    告為施用而持有第一、二級毒品之低度行為，為施用第一、
    二級毒品之高度行為所吸收，不另論罪。被告就上開犯行，
    犯意各別，行為互殊，應予分論併罰。又被告有如事實欄所
    記載論罪科刑執行完畢之紀錄，有臺灣高等法院被告前案紀
    錄表附卷可考，其於有期徒刑執行完畢後，5 年內故意再犯
    本件有期徒刑以上之2 罪，均為累犯，應各依刑法第47條第
    1 項規定，加重其刑。爰審酌被告前因施用毒品案件，迭經
    觀察、勒戒、強制戒治及法院科刑判決後，竟再為本件犯行
    ，足見其惡習已深，且戒絕毒癮之意志不堅，未能體悟施用
    毒品對自己、家人造成之傷害及社會之負擔，自屬可議；參
    以被告犯後坦承犯行，且施用毒品本質上係屬戕害自身健康
    之行為，尚未直接危害他人，反社會性程度應屬較低，及其
    智識程度、生活情況等一切情狀，分別量處如主文所示之刑
    ，並依刑法第51條第5 款規定，定其應執行之刑，以資懲儆
    。至扣案未使用之針筒3 支，業據被告自承均為其所有，且
    係預備施用第一級毒品海洛因毒品所用之物，是應依刑法第
    38 條第1 項第2 款宣告沒收之。
據上論斷，應依刑事訴訟法第273 條之1 第1 項、第284 條之1
、第299 條第1 項前段，毒品危害防制條例第10條第1 項、第2
項，刑法第11條前段、第47條第1 項，第38條第1 項第2 款、第
51條第5款，判決如主文。
本案經檢察官王清海到庭執行職務。
中    華    民    國    99    年    9     月    23    日
                  刑事第十庭    法  官  林裕凱
以上正本證明與原本無異。
如不服本判決應於收受判決後10日內向本院提出上訴書狀，並應
敘述具體理由。其未敘述上訴理由者，應於上訴期間屆滿後20日
內向本院補提理由書(均須按他造當事人之人數附繕本)「切勿逕
送上級法院」。
中    華    民    國    99    年    9     月    23    日
                                書記官  黃振祐
附錄所犯法條
毒品危害防制條例第10條
施用第一級毒品者，處 6 月以上 5 年以下有期徒刑。
施用第二級毒品者，處 3 年以下有期徒刑。

司法院資訊處製作；財團法人民間司法改革基金會備份。
